臺灣高雄地方法院刑事判決
111年度交簡上字第72號
上  訴  人  
即  被  告  張德發



輔  佐  人
即被告之子  張碩文


上列上訴人即被告因公共危險案件，不服本院中華民國111年3月
14日111年度交簡字第729號第一審刑事簡易判決（起訴案號：11
1年度偵字第2805號），提起上訴，本院管轄之第二審合議庭判
決如下：
    主  文
原判決撤銷。
張德發犯不能安全駕駛動力交通工具罪，處有期徒刑貳月，如易
科罰金，以新臺幣壹仟元折算壹日。
    事  實
一、張德發於民國110年10月10日晚上11時許，在高雄市○○區○○
    街00號住處，與友人一同飲用威士忌後入睡，於翌（11）日
    早上9時許起床後，明知其吐氣所含酒精濃度達每公升0.25
    毫克以上者，已不得駕駛動力交通工具，仍基於不能安全駕
    駛動力交通工具之犯意，騎乘車牌號碼000-000號普通重型
    機車上路，於同日10時許，行經高雄市○○區○○街000號前，
    因不勝酒力，與陳婷婷停放路旁之車牌號碼000-0000號自小
    客車發生擦撞後隨即離開，經警據報到場處理，調閱監視器
    確認張德發為駕駛人，通知至高雄市政府警察局三民第二分
    局民族派出所說明，發現其身上有酒味，為警於同日11時18
    分許施以檢測，測得其吐氣酒精濃度達每公升0.33毫克，始
    發現上情。
二、案經高雄市政府警察局三民第二分局報告臺灣高雄地方檢察
    署檢察官偵查起訴。 
    理  由
一、按被告以外之人於審判外之言詞或書面陳述，除法律有規定
    者外，不得作為證據，刑事訴訟法第159條第1項固定有明文
    。惟被告以外之人於審判外之陳述，雖不符前4 條之規定，
    而經當事人於審判程序同意作為證據，法院審酌該言詞陳述
    或書面陳述作成時之情況，認為適當者，亦得為證據，刑事
    訴訟法第159條之5第1 項規定甚明。本判決下列使用之傳聞
    證據，業據檢察官、上訴人即被告張德發（下稱被告）及輔
    佐人於本院審理過程中均明示同意有證據能力（見本院卷第
    80頁），本院審酌該等陳述作成時之情況正常，所取得過程
    並無瑕疵，且與本案相關之待證事實具有關連性，認適當作
    為證據，依刑事訴訟法第159條之5第1 項規定，認該等陳述
    具有證據能力。
二、上揭犯罪事實，業據被告於本院審理時坦承不諱（見本院卷
    第79、85頁），核與證人陳婷婷於警詢中之證述相符，並有
    高雄市政府警察局酒精濃度呼氣測試報告、舉發違反道路交
    通管理事件通知單、呼氣酒精測試器檢定合格證書、車輛詳
    細資料報表、公路監理電子閘門查詢資料、道路交通事故現
    場圖、A3類道路交通事故調查紀錄表、現場照片及監視器影
    像擷圖等件在卷可稽，足徵被告自白與事實相符，應可採信
    。本案事證明確，被告犯行堪以認定，應予依法論科。
三、按行為後法律有變更者，適用行為時之法律。但行為後之法
    律有利於行為人者，適用最有利於行為人之法律，刑法第2
    條第1 項定有明文。本件被告為本案行為後，刑法第185 條
    之3 業於111 年1 月28日修正公布施行，並於同年月30日生
    效。修正後刑法第185 條之3 第1 項第1 款之不能安全駕駛
    動力交通工具罪之法定刑業由「2 年以下有期徒刑，得併科
    20萬元以下罰金。」修正為「3 年以下有期徒刑，得併科30
    萬元以下罰金。」經比較新舊法之規定，修正後刑法第185
    條之3第1項第1款之規定並未有利於被告，依前揭規定，應
    適用被告行為時即修正前刑法第185條之3第1項第1款之規定
    。是以，核被告所為，係犯修正前刑法第185條之3第1項第1
    款之不能安全駕駛動力交通工具罪。
四、原審認被告犯罪事證明確，予以論罪科刑，固非無見，惟查
    ：㈠原判決關於被告何時、地飲酒之認定：「被告於110年10
    月11日8時許，在高雄市三民區新民路、大順路附近友人營
    業場所內食用含有米酒成分之薑母鴨湯」之情，係以被告於
    111年1月27日檢察事務官詢問時陳稱：伊在110年10月11日
    早上8時許，在朋友店開幕吃薑母鴨（有放米酒），地點在
    新民路跟大順路口，吃1小時，約9時離開，沒有喝酒，喝2
    、3碗湯，而伊在110年10月11日警詢筆錄所述內容實在等語
    為依據（見偵卷第29至30頁），惟觀諸被告於110年10月11
    日（即案發日）於警詢時係陳稱：伊騎乘639-CZQ號重機車
    沿莊敬路往灣中街直行，至灣中街時右轉，在灣中342號肇
    事處前與對方陳婷婷駕駛BDT-7931號停等於該處之自小客車
    發生碰撞，事故前伊沒有喝酒，是在110年10月10日23時左
    右在家裡跟朋友喝威士忌，喝完大約11日凌晨2時，伊就睡
    覺了，睡醒後約9點多就出門吃東西，因此才發生碰撞等語
    （見警卷第2至3頁），其於偵查中先向檢察事務官稱於警詢
    時陳述實在（即110年10月10日23時在家飲酒），嗣才改稱
    在110年10月11日早上8時許吃薑母鴨喝湯（有加米酒）等語
    ，是被告於偵查中關於飲酒時間、地點之陳述顯然前後齟齬
    ，佐以被告於本院準備程序時主張事實經過應以其於警詢時
    （即110年10月11日案發日）所述為準，且衡諸薑母鴨應不
    至於會在早上8時許即營業，常人通常亦不會選擇在早上食
    用薑母鴨，堪認本案被告飲酒之時、地應以被告於警詢所述
    為實在，亦即被告係於110年10月10日晚上11時許起，在高
    雄市○○區○○街00號住處，與友人飲用威士忌入睡後，翌（11
    ）日早上9時許起床騎乘車牌號碼000-000號普通重型機車上
    路，於同日10時許，行經高雄市○○區○○街000號前，因不勝
    酒力，與陳婷婷停放路旁之車牌號碼000-0000號自小客車發
    生擦撞後隨即離開，方屬事實，原判決此部分之認定，容有
    未恰；㈡又被告業於110年11月19日，與被害人陳婷婷成立和
    解，並已履行和解條件給付陳婷婷新臺幣1萬元，有該和解
    契約書在卷可參（見本院卷第13頁)，且被告曾因患有雙相
    情緒障礙症、酒精使用障礙症，長期於高安診所、義大醫療
    財團法人義大大昌醫院就醫，目前已戒酒，並具一定動機維
    持，建議持續追蹤治療等語，有該等醫療院所診斷證明書可
    憑（見本院卷第15至17頁），被告雖在原審審理期間已與被
    害人陳婷婷達成和解，並有定期就診治療等情，惟均未提出
    供原審審酌，以致原審就此與被告犯罪後態度、生活狀況等
    有關之事項未及審酌，則原審所為量刑之酌定難謂周全。被
    告上訴意旨指摘上述㈠、㈡兩點，請求從輕量刑，為有理由，
    本案關於事實認定及量刑基礎均有所變更，自應由本院將原
    判決撤銷改判。
五、爰以行為人之責任為基礎，審酌酒後駕車為極度危險之行為
    ，對於駕駛人自身及其他道路使用者之生命、身體、財產均
    生重大危害，被告飲用酒類完畢後，仍率爾騎車上路，測得
    吐氣酒精濃度高達每公升0.33毫克，且因而肇事致他人車損
    ，其輕率之駕駛行為自有不當；惟考量被告係初犯酒駕案件
    ，犯後坦承酒後駕車犯行，非屬酒後立即騎車上路，又與被
    害人陳婷婷達成和解，現已就醫治療積極戒除酒癮，堪認被
    告犯後態度良好；兼衡被告自陳智識程度為高中肄業、已婚
    育有兩名成年子女、曾患有雙相情緒障礙症及酒精使用障礙
    症、目前無業，及被告於本案犯罪之動機、目的、手段等一
    切情狀，量處如主文第2項所示之刑，並諭知易科罰金之折
    算標準。
據上論斷，應依刑事訴訟法第455條之1第1項、第3項、第369條
第1項前段、第364條、第299條第1項前段，修正前刑法第185條
之3第1項第1款，刑法第2條第1項前段、第41條第1項前段，刑法
施行法第1條之1第1項，判決如主文。
本案經檢察官董秀菁聲請簡易判決處刑，檢察官劉淑慧到庭執行
職務。
中　　華　　民　　國　　111 　年　　7 　　月　　6 　　日
                刑事第一庭  審判長法  官  莊珮君
　　　　　　　　　　              法  官  蔡書瑜
　　　　　　　　　　              法  官  侯弘偉
以上正本證明與原本無異。
本件判決不得上訴。
中　　華　　民　　國　　111 　年　　7 　　月　　7 　　日
                                  書記官  劉冠宏
附錄本案論罪科刑法條：
修正前刑法第185條之3
駕駛動力交通工具而有下列情形之一者，處2年以下有期徒刑，
得併科20萬元以下罰金：
一、吐氣所含酒精濃度達每公升零點二五毫克或血液中酒精濃度
    達百分之零點零五以上。
二、有前款以外之其他情事足認服用酒類或其他相類之物，致不
    能安全駕駛。
三、服用毒品、麻醉藥品或其他相類之物，致不能安全駕駛。
因而致人於死者，處3年以上10年以下有期徒刑；致重傷者，處1
年以上7年以下有期徒刑。
曾犯本條或陸海空軍刑法第54條之罪，經有罪判決確定或經緩起
訴處分確定，於五年內再犯第1項之罪因而致人於死者，處無期
徒刑或5年以上有期徒刑；致重傷者，處3年以上10年以下有期徒
刑。